臺北高等行政法院判決
                                       99年度簡字第775號
原      告　國防部
代　表　人　高華柱（部長）住同上
訴訟代理人　簡宏明  律師
被      告　黃昱穎（原名：黃玉珍）
            王之縝
            劉德厚
上列當事人間返還公法上不當得利事件，原告提起行政訴訟，經
高雄高等行政法院於99年7 月30日以98年度訴字第751 號裁定將
關於上開被告部分移送前來，本院判決如下：
    主  文
被告黃昱穎應給付原告新臺幣肆萬零貳拾玖元及自民國99年1 月
9 日起至清償日止，按週年利率百分之五計算之利息。
被告王之縝應給付原告新臺幣肆萬零貳拾玖元及自民國98年12月
22日起至清償日止，按週年利率百分之五計算之利息。
被告劉德厚應給付原告新臺幣肆萬貳仟捌佰捌拾捌元及自民國98
年12月23日起至清償日止，按週年利率百分之五計算之利息。
訴訟費用由被告負擔。
　　事實及理由
一、程序事項：
    本件核屬因其他關於公法上財產關係而涉訟，其標的金額係
    在新臺幣（下同）40萬元以下，依民國99年1 月13日修正公
    布，同年5 月1 日施行之行政訴訟法第229 條第1 項第3 款
    規定，應適用簡易程序。本院並依同法第233 條第1 項規定
    ，不經言詞辯論，逕行判決，合先敘明。
二、事實概要：
    被告均為國軍老舊眷村澎湖縣貿商十村之原眷戶，因原告辦
    理國軍老舊眷村改建，於該址改建為自勉新城社區，於95年
    完工，被告依其意願放棄承購改建住宅，而向原告申請領取
    輔助購宅款後搬遷；經原告審核後，即依被告之官職缺編階
    ，依國軍老舊眷村改建條例第20條、第21條、國軍老舊眷村
    改建條例細則第19條、國軍老舊眷村改建坪型配售辦法第2
    條及國軍老舊眷村原眷戶申請於建築工程完工後領取輔助購
    宅款數額計算說明及標準，核定補助購宅坪型（即將官階級
    輔助購宅坪型為34、校官階級輔助購宅坪型為30、尉士官階
    輔助購宅坪型為28），並依前揭核定之輔助購宅坪型計算輔
    助購宅款，由被告申領。核本件原告原核定之補助購宅款係
    (一)34坪型（將級）：306 萬8,459 元。(二)30坪型（校級）：
    27 0萬7,464 元。(三)28坪型（尉士官級) ：252 萬6,966 元
    ，被告均已申領完畢。嗣審計部97年度至原告處駐審時，發
    現原告對貿商十村改建基地完工價輔助購宅款計算錯誤，將
    自用住宅面積誤植為總面積，導致將級溢發4 萬8,607 元、
    校級溢發4 萬2,888 元、尉士官級溢發4 萬29元，遂糾正原
    告應依規定將溢發金額追繳入庫。原告遂於97年5 月13日以
    國政眷服字第097005867 號令（下稱「97年5 月13日號令」
    ）通令相關單位修正各階之補助購宅款即(一)將級（34坪型）
    ：301 萬9,852 元。(二)校級（30坪型）：266 萬4,576 元。
    (三)尉士官級（28坪型）：248 萬6,937 元，並於97年6 月2
    日以國政眷服字第0970 006774 號函通知貿商十村改建基地
    領取完工價輔助購宅款原眷戶繳回溢領之購宅輔助款（下稱
    「97年6 月2 日第一次催繳函」），即將級溢發4 萬8,607
    元、校級溢發4 萬2,888 元、尉士官級溢發4 萬29元。惟被
    告於原告發函後，仍未繳回，原告乃於98年7 月8 日以國政
    眷服字第0980009296號函（下稱「98年7 月8 日第二次催繳
    函」）再度促其等繳回，惟被告迄今仍未繳回，原告乃提起
    本件行政訴訟。
三、本件原告主張：依行政程序法第117 條、第127 條之規定可
    知，，因行政處分而受領之給付，若受領依據之行政處分遭
    撤銷而溯及失效者，因原受領之法律上原因已不存在，故原
    受領之給付即成為公法上不當得利，原給付機關自得請求返
    還。伊因對貿商十村改建基地完工價輔助購宅款計算錯誤，
    將自用住宅面積誤植為總面積，導致將級溢發4 萬8,607 元
    、校級溢發4 萬2,888 元、尉士官級溢發4 萬29元，遂以97
    年5 月13日號令通令相關單位修正各階之補助購宅款，並以
    97年6 月2 日第一次催繳函通知被告繳回，惟被告仍未繳回
    ，伊遂再以98年7 月8 日第二次催繳函催繳被告繳回等語。
    並聲明：(一)被告黃昱穎（原名黃玉珍）應給付原告4 萬29元
    及自起訴狀繕本送達翌日起至清償日止，按週年利率5%計算
    之利息。(二)被告王之縝應給付原告4 萬29元及自起訴狀繕本
    送達翌日起至清償日止，按週年利率5%計算之利息。(三)被告
    劉德厚應給付原告4 萬2,888 元及自起訴狀繕本送達翌日起
    至清償日止，按週年利率5%計算之利息。
四、被告3 人均未於高雄高等行政法院98年度訴字第751 號返還
    公法上不當得利事件準備程序及言詞辯論期日到場，亦未提
    出書狀作何聲明或陳述。
五、原告主張因對貿商十村改建基地完工價輔助購宅款計算錯誤
    ，將自用住宅面積誤植為總面積，導致溢發補助款，遂依照
    行政程序法第117 條、第127 條之規定請求被告返還溢發之
    補助款項等情，為兩造所不爭執，並有國軍老舊眷村原眷戶
    申請於建築工程完工後領取輔助購宅款數額計算說明及標準
    影本、原告96年1 月8 日昌易字第0960000512號令影本、原
    告97年5 月13日號令影本、原告97年6 月2 日第一次催繳函
    影本、原告98年7 月8 日第二次催繳函影本、澎湖縣貿商十
    村新村改建基地完工房地總價決算影本在卷可稽（高雄高等
    行政法院98年度訴字第751 號卷第17至25頁），堪認為真正
    。
六、本院之判斷：
  (一)按人民與中央或地方機關間，因公法上原因發生財產上給付
    ，得提起給付訴訟，行政訴訟法第8 條第1 項定有明文。
  (二)次按「違法行政處分於法定救濟期間經過後，原處分機關得
    依職權為全部或一部之撤銷；……。」「授予利益之行政處
    分，其內容係提供一次或連續之金錢或可分物之給付者，經
    撤銷、廢止或條件成就而有溯及既往失效之情形時，受益人
    應返還因該處分所受領之給付。其行政處分經確認無效者，
    亦同。前項返還範圍準用民法有關不當得利之規定。」行政
    程序法第117 條前段、第127 條分別定有明文。亦即因行政
    處分而受領之給付，若受領依據之行政處分遭撤銷而溯及失
    效者，因原受領之法律上原因已不存在，故原受領之給付即
    成為公法上不當得利，原給付機關自得請求返還。
  (三)又按所謂不當得利之成立，凡無法律上之原因，而一方受利
    益，致他方受損害，即可成立，縱本件被告溢領之不當得利
    ，係由於原告計算錯誤之疏失，亦難解免被告償還之責。且
    按行政契約，本法未規定者，準用民法相關之規定，行政程
    序法第149 條定有明文。而依民法第233 條第1 項前段及第
    203 條規定：遲延之債務，以支付金錢為標的者，債權人得
    請求依法定利率計算之遲延利息；應付利息之債務，其利率
    未經約定，亦無法律可據者，週年利率為百分之5 。綜上所
    述，原告本於不當得利之法律關係，以被告3 人獲有公法上
    不當得利為由，請求被告黃昱穎、王之縝各應給付原告4 萬
    29元，被告劉德厚應給付原告42,888元，及均自起訴狀繕本
    送達翌日起至清償日止，按週年利率5%計算之利息，為有理
    由，應予准許。
據上論結，本件原告之訴為有理由，依行政訴訟法第233 條第1
項、第236 條、第98條第1 項前段、第104 條、第218 條、民事
訴訟法第85條第1 項前段，判決如主文。
中　　華　　民　　國　 100　　年　　1 　　月　　17　　日
                    臺北高等行政法院第六庭
                                    法  官　張  國  勳
上為正本係照原本作成。
本件以訴訟事件所涉及之法律見解具有原則性者為限，始得於本
判決送達後20日內向本院提出上訴狀並表明上訴理由，如已於本
判決宣示後送達前提起上訴者，應於判決送達後20日內補具上訴
理由（均按他造人數附繕本），且經最高行政法院許可後方得上
訴。
中　　華　　民　　國　 100　　年　　1 　　月　　17　　日
                                    書記官　陳  可  欣